臺灣高等法院臺南分院民事裁定
110年度聲再字第35號
再審聲請人  黃豊喬  
上列再審聲請人與再審相對人臺南市政府間請求國家賠償事件，
對於中華民國110年3月22日本院確定裁定（110年度聲再字第25
號），聲請再審，本院裁定如下：
    主  文
再審之聲請駁回。
再審聲請訴訟費用由再審聲請人負擔。
    理  由
一、按再審之訴，應於30日之不變期間內提起；前項期間，自判
    決確定時起算，判決於送達前確定者，自送達時起算；其再
    審之理由發生或知悉在後者，均自知悉時起算。但自判決確
    定後已逾5年者，不得提起，民事訴訟法第500條第1項、第2
    項定有明文。又裁定已經確定，而有同法第496條第1項或第
    497條之情形者，得準用本編之規定，聲請再審，同法第507
    條亦定有明文。查，本件再審聲請人就本院110年度聲再字
    第25號民事確定裁定（下稱原確定裁定）聲明不服，依法視
    為聲請再審，而原確定裁定係於民國（下同）110年3月25日
    送達於再審聲請人，有書記官辦案進行簿可稽，再審聲請人
    於110年4月22日具狀聲請再審，有民事訴訟聲請再審狀上之
    本院收狀章可稽（見本院卷第5頁），尚未逾30日之不變期
    間，合先敘明。
二、聲請意旨略以：伊前對再審相對人臺南市政府提起國家賠償
    訴訟，請求賠償新臺幣（下同）88萬9,658元本息，經臺灣
    臺南地方法院（下稱臺南地院）以108年度國字第8號判決駁
    回伊之起訴，伊不服就其中83萬2,103元本息部分提起上訴
    ，經本院以109年度上國易字第3號判決駁回伊之上訴，伊不
    服提起再審之訴，並聲請109年度再國易字第1號之審判長法
    官高榮宏迴避，經本院以109年度聲國字第10號裁定（下稱
    系爭裁定）駁回，伊不服提起抗告，系爭裁定應得抗告於最
    高法院，本院竟認系爭裁定不得抗告，對不得提起抗告之裁
    定提起抗告，依法視為聲請再審，而以原確定裁定裁定駁回
    。原確定裁定消極不適用同法第486條第1項、第490條第2項
    、第222條第3項之規定，構成同法第507條準用第496條第1
    項第1款之再審事由；又吳上康法官曾參與本院109年度上國
    易字第3號事件審理，仍曾參與原確定裁定之審判，違反民
    事訴訟法第32條第7款應自行迴避之規定，原確定裁定構成
    同法第507條準用第496條第1項第1款、第4款之再審事由，
    爰請求廢棄原確定裁定等語。
三、經查：
　㈠有關民事訴訟法第496條第1項第1款所定適用法規顯有錯誤再
    審事由部分：
　⒈按民事訴訟法第496條第1項第1款所謂適用法規顯有錯誤者，
    係指確定判決所適用之法規顯然不合於法律規定，或與司法
    院現尚有效及大法官會議之解釋，或最高法院尚有效之判例
    ，或消極的不適用法規顯然影響裁判者而言。又不得上訴於
    第三審法院之事件，其第二審法院所為裁定，不得抗告，民
    事訴訟法第484條第1項前段定有明文。該條所稱之裁定，係
    指屬於本訴訟事件之裁定，其事件不得上訴於第三審，及其
    他裁定，其本案訴訟事件不得上訴於第三審者而言。是依同
    法第486條第4項規定，對於抗告法院之裁定再為抗告時，亦
    應受同一之限制，如為關於財產權之訴訟，其標的之金額或
    價額，在同法第466條所定之上訴利益額數以上者，自在得
    准許之列；且依民事訴訟法第486條第1項、第490條第1、2
    項規定，應由直接上級法院裁定。反之，則不得再為抗告。
　⒉查，再審聲請人前對再審相對人臺南市政府提起國家賠償訴
    訟，請求賠償88萬9,658元本息，經原審法院以108年度國字
    第8號判決駁回再審聲請人之起訴，再審聲請人聲明不服，
    就其中83萬2,103元本息部分提起上訴，經本院以109年度上
    國易字第3號判決駁回再審聲請人之上訴，再審聲請人聲明
    不服，提起再審之訴，並聲請109年度再國易字第1號之審判
    長法官高榮宏迴避，經本院以系爭裁定駁回，再審聲請人聲
    明不服，提起抗告，經本院以對於不得抗告之裁定聲明不服
    ，依法視為聲請再審，而以原確定裁定駁回其再審聲請，經
    本院調閱前開判決及裁定書核閱無誤。又因系爭裁定提起抗
    告，其因抗告所得受之利益僅為83萬2,103元，未逾150 萬
    元，為不得再抗告之事件，本院據此依法視為聲請再審，依
    前開規定及說明，則本院所為系爭裁定，自不得逕再為抗告
    ，亦無移送最高法院裁定之必要。再審聲請人主張：系爭裁
    定，應得抗告至第三審，原確定裁定以其提起抗告，視為聲
    請再審，即有民事訴訟法第496 條第1項第1款所定適用法規
    顯有錯誤之再審理由乙節，應屬無據。
　㈡有關民事訴訟法第496條第1項第4款規定之依法律或裁判應迴
    避之法官參與裁判之再審事由部分：
  ⒈按依法律或裁判應迴避之法官參與裁判者，依民事訴訟法第5
    07條準用第496條第1項第4款規定，固得對確定裁定聲請再
    審。惟所謂依法律「應迴避之法官參與裁判」，係指依同法
    第32條各款規定應自行迴避之法官參與裁判而言，同條第7
    款關於法官應自行迴避之規定，乃在使法官不得於其所參與
    裁判之救濟程序執行職務，以維審級之利益及裁判之公平。
    因此，法官曾參與訴訟事件之前審裁判或更審前之裁判者，
    固應自行迴避，而對於確定終局判決提起再審之訴者，其參
    與該確定終局判決之法官，依同一理由，於再審程序，亦應
    自行迴避，惟其迴避以一次為限。而所謂「依裁判應迴避之
    法官參與裁判」，係指業經法院以裁定命迴避之法官復參與
    裁判者而言。
　⒉查，民事訴訟法第32條第7款所稱之法官曾參與前審裁判者，
    係指法官曾經參與下級審審判，不得於上級審復行審判該事
    件而言，吳上康法官曾參與本院109年度上國易字第3號事件
    之審理，惟原確定裁定程序並非上開訴訟之上訴事件，亦即
    承審法官並無在上級審復行審判本案而損及再審聲請人審級
    利益之迴避事由，再審聲請人上開主張，容有誤會。又吳上
    康法官並未經法院以裁定命迴避之情形，已與依裁判應迴避
    之法官參與裁判之要件不符。從而，則再審聲請人指原確定
    裁定有民事訴訟法第496條第1項第4款之再審事由乙節，亦
    屬無據。
四、據上論結，本件再審之聲請為無理由，應依民事訴訟法第50
    7條、第502條、第95條、第78條，裁定如主文。
中　　華　　民　　國　　110 　年　　5 　　月　　25　　日
                  民事第五庭    審判長法  官  吳森豐  

                                      法  官  孫玉文  

                                      法  官  郭貞秀
上為正本係照原本作成。
不得抗告。
中　　華　　民　　國　　110 　年　　5 　　月　　25　　日

                                      書記官  蘇玟心